【裁判字號】    97,審聲,1109
【裁判日期】    971020
【裁判案由】    聲明異議
【裁判全文】
臺灣高雄地方法院民事裁定            97年度審聲字第1109號
異  議  人  甲○○
即債務人
相  對  人  國泰世華商業銀行股份有限公司
即債權人
法定代理人  汪國華
代  理  人  乙○○
上列當事人間清償債務強制執行事件，異議人對於中華民國97年
7 月8 日本院強制執行處司法事務官所為96年度執字第25556 號
裁定聲明異議，本院裁定如下：
  主  文
異議駁回。
  理  由
一、異議意旨略以：本件拍賣標的之估價報告僅列出新台幣（下
    同）58,036,000元單一之金額，而未依「辦理強制執行應行
    注意事項」第42項第4 款「債務人於不動產設定抵押權後，
    就同一不動產上設定負擔或予出租者，執行法院應命鑑定人
    就無負擔或未出租之價額與有負擔或出租之價額，分別估定
    」之規定，命鑑定人就無負擔或未出租之價額與有負擔或出
    租之價額，分別估定，致無從究明係無負擔或未出租之價額
    ，抑或係有負擔或出租之價額，影響異議人即債務人之權益
    ，屬程序上之重大瑕疵，不因異議人未於7 日內就鑑定價格
    表示不同意見而補正，是本院97年6 月20日之拍賣程序與法
    有違，應予撤銷拍定程序，並依上開辦理強制執行事件應行
    注意事項第42項第4款之規定重為鑑價云云。
二、按強制執行事件，由法官或司法事務官命書記官督同執達員
    辦理之。本法所規定由法官辦理之事項，除拘提、管收外，
    均得由司法事務官辦理之。強制執行法第3 條及法院組織法
    第17之2 條分別定有明文。又司法事務官處理事件所為之處
    分，與法院所為者有同一之效力。當事人對於司法事務官處
    理事件所為之終局處分，得於處分送達後10日之不變期間內
    ，以書狀向司法事務官提出異議。司法事務官認前項異議有
    理由時，應另為適當之處分；認異議為無理由者，應送請法
    院裁定之。法院認第1 項之異議為有理由時，應為適當之裁
    定；認異議為無理由者，應以裁定駁回之。前項裁定，應敘
    明理由，並送達於當事人。民事訴訟法第240 之3 條及第24
    0 之4 條亦定有明文。依上所述，本件異議人對於民事執行
    處司法事務官所為之執行處分及裁定異議，司法事務官認為
    異議無理由，乃送由法院裁定，核無不合，合先敘明。
三、次按依強制執行法第12條規定，當事人或利害關係人僅得就
    執行法院之作為或不作為，侵害其利益者，聲請或聲明異議
    ，倘執行法院之作為或不作為，尚不致影響當事人及利害關
    係人利益者，自不得對之聲明不服。又上開「辦理強制執行
    應行注意事項」第42項第4 款規定之規範意旨係為配合民法
    第86 6條第2 項、第3 項規定有關執行法院得就抵押權設定
    後之租賃及負擔影響抵押權者予以除去之規定，即視分別估
    定之價額，以為判斷抵押物上之租賃及負擔是否影響抵押物
    之價值，作為執行法院審酌是否於第1 次拍賣程序即除去抵
    押物上租賃及負擔之參考，故執行法院是否踐行上開規定，
    與核定拍賣標的之最低價額是否客觀、正確無涉，更不致影
    響債務人權益，此觀上開應行注意事項僅就抵押權設定後有
    租賃或負擔之情形應分別估定予以規定，至拍賣標的未設定
    抵押權者，則未規定執行法院應就其有無租賃及負擔之情形
    ，命鑑定人分別估定價額自明。
四、經查，本院96年度執字第25556 號清償債務民事強制執行事
    件，就異議人所有之坐落高雄縣鳳山市○○○段1167、1169
    、11 70 、1171號土地為查封拍賣。本件鑑價程序於本院民
    事執處函請國登不動產估價師事務所鑑定債務人上開不動產
    之價格時，固未命鑑定人併就執行標的有無租賃及負擔情形
    各提供鑑定價額，惟就該事務所之估價報告58,036,000元金
    額已於96年6 月4 日，函請異議人於7 日內就鑑定價格陳述
    意見，經異議人親自收受後並無不同之意見表示，有卷附本
    院通知函及送達證書可稽。本件執行標的之價值應屬異議人
    知之最詳，異議人是時既未表示不同意見，顯見前開鑑定價
    格確屬合理之市場價格，難忍有何損害異議人權益可言，是
    本院民事執行處參酌前開鑑定價格，而依職權核定高於鑑定
    價格之58,200,000元為拍賣底價，並於歷次進行拍賣程序前
    合法通知異議人後，於97年6 月20日進行第2 次拍賣程序時
    予以拍定，於法有據。異議人於本件執行標的拍定後，始據
    此為爭執，揆諸前揭說明，本院民事執行處為駁回之裁定，
    於法自無不合，異議人就此提出異議並無理由，應予駁回。
五、據上結論，本件異議為無理由，依強制執行法第30條之1 、
    民事訴訟法第240 條之4 第3 項後段，裁定如主文。
中    華    民    國    97    年    10    月    20    日
                  民事第二庭  法  官  柯彩燕
以上正本係照原本作成。
如對本裁定抗告須於裁定送達後10日內向本院提出抗告狀，並繳
納裁判費新台幣1,000元。
中    華    民    國    97    年    10    月    20    日
                              書記官  許珍滋


司法院資訊處製作；財團法人民間司法改革基金會備份。
